臺灣高雄地方法院刑事裁定　　　　　　　　　　　　九十三年度交聲字第五六五號
　　原處分機關　臺北市交通事件裁決所
　　異　議　人
　　即受處分人　甲○○
右列受處分人因違反道路交通管理處罰條例案件，對於臺北市交通事件裁決所民國九
十三年九月十四日所為之裁處（原處分：北市裁三字第裁二二－Ｇ00000000
號），聲明異議，本院裁定如左：
    主  文
原處分撤銷，發交臺北市交通事件裁決所。
    理  由
一、原處分機關以本件受處分人即異議人甲○○所有之車牌號碼七Ｂ－二六一○號自
    用小客車，於民國九十二年五月二十三日二十三時五十四分，於台中市○○路○
    段（德河公司前），行車限速五十公里，經測時速七二公里，超速二二公里滿二
    十公里以上，經警依違反道路交通管理條例第四十條第一項規定舉發，且未於到
    案日前提出申訴，處罰新台幣二千四百元，並記違規點數一點等語。
二、異議意旨略以：異議人因配合工作在外租屋居住，於九十年四月十六日即遷出台
    北市○○路十五號二樓地址，故未收到交通違規罰單，而無法及時處理，爰請求
    撤銷原處分並惠予易處吊扣駕照之處分云云。
三、按「汽車駕駛人，行車速度，超過規定之最高時速，或低於規定之最低時速，或
    裝用測速雷達感應器者，處新臺幣一千二百元以上二千四百元以下罰鍰。」道路
    交通管理處罰條例第四十條第一項定有明文。又按「行為人有本條例之情形者，
    應填製舉發違反道路交通管理事件通知單，並於被通知人欄予以勾記，其通知聯
    依下列規定辦理：三、逕行舉發者，應按已查明之資料填註車牌號碼、車輛種類
    、車主姓名或地址，並於通知單上方空白處加註逕行舉發之文字後，由舉發機關
    送達被通知人。」、「逕行舉發違反道路交通管理事件，經汽車所有人依通知單
    之應到案日期前到案，並告知違規駕駛人姓名、身分證統一編號及住址者，應罰
    機關應即另行通知違規駕駛人到案依法處理；逾到案日期，處罰機關應依本條例
    第八十五條第三項規定處罰該汽車所有人。」、「處理違反道路交通管理事件，
    有關文書送達之程序，依行政程序法之規定。」、「送達，於應受送達人之住居
    所、事務所或營業所為之。但在行政機關辦公處所或他處會晤應受送達人時，得
於會晤處所為之」、「於應送達處所不獲會晤應受送達人時，得將文書付與有辨
    別事理能力之同居人、受僱人或應送達處所之接收郵件人員」、「送達，不能依
    前二條規定為之者，得將文書寄存送達地之地方自治或警察機關，並作送達通知
    書兩份，一份黏貼於應受送達人住居所、事務所、營業所或其就業處所門首，另
    一份交由鄰居轉交或置於該送達處所信箱或其他適當位置，以為送達。前項情形
    ，由郵政機關為送達者，得將文書寄存於送達地之郵政機關。寄存機關自收受寄
    存文書之日起，應保存三個月」，違反道路交通管理事件統一裁罰標準及處理細
    則第十一條第一項第三款、第二十四條、第五條、行政程序法第七十二條、第七
    十三條、第七十四條分別規定甚明。
四、經查：
（一）異議人甲○○所有之車號七Ｂ－二六一○號自用小客車，於九十二年五月二十
      三日二十三時五十四分，於台中市○○路○段（德河公司前），經測得時速為
      七二公里，超速二二公里滿二十公里以上，為警依違反道路交通管理條例第四
      十條第一項規定逕行舉發交通違規行為之事實，有台中市警察局舉發違反道路
      交通管理事件通知單暨違規採證相片附卷可稽，復為異議人所不爭執，是異議
      人有前揭超速之交通違規事實，應堪認定。
（二）又本件違規通知單暨違規採證相片，經舉發機關即台中市警察局以掛號郵寄至
      異議人之車籍地址即臺北市○○區○○路十五號二樓，因招領逾期而遭郵務機
      關退回，舉發機關乃依行政程序法第七十四條規定，再於九十二年九月二十五
      日以掛號郵件向異議人上址寄送，並完成寄存送達，此有寄存逾期退回之郵件
      信封及臺北市交通事件裁決所北市裁二字第○九三三四二九三四○○號函及函
      附之寄存郵退資料附卷可佐。惟查，異議人之戶籍地址早於九十年四月十六日
      即遷移至臺北縣新店市○○路一○二巷二四號四樓，有異議人之戶口名簿及個
      人基本資料查詢結果各一份在卷可參，是以舉發機關送達違規通知單之地址，
      已非屬異議人之住居所（即應受送達處所），而原舉發機關將違規通知單向異
      議人之前揭車籍地址為送達結果，因招領逾期遭退回，竟未再查明異議人之住
      居所，即向同址為寄存送達程序，因其送達地址既非異議人之應受送達處所，
      要難謂已完成寄存送達，參照前揭行政程序法規定，舉發機關並未完成合法送
      達程序，於法即有未合。
（三）至依道路交通安全規則第二十三條第一項雖規定：汽車所有人名稱、地址等如
      有變更，應向公路監理機關辦理登記。惟汽車所有人如未辦理異動登記，依道
      路交通管理處罰條例第十六條第一項第一款規定，公路監理機關依法自得對汽
      車所有人處以新臺幣九百元以上一千八百元以下之罰鍰，非謂行政機關依異動
      登記前之住址無法送達時，在未查明汽車所有人之住居所前，即可依行政程序
      法第七十四條規定為寄存送達。本件異議人已於九十年四月十六日即遷移住居
      所，然並未向管轄之監理機關辦理變更登記，異議人之地址變更雖有申報義務
      ，惟此乃屬公路監理機關依法得對異議人另為裁罰之問題，核與舉發機關得否
      為寄存送達究屬二事，兩者不應混淆。
（四）綜上所述，本件違規通知單既未合法送達於異議人，致異議人喪失於應到案日
      期前，告知違規駕駛人之姓名、身分證統一編號及住址，申請歸責於違規駕駛
      人之機會，亦無從得知本身違規事實已遭主管機關查處之情，而未能選擇依通
      知期限內繳納最低額罰鍰，是以原處分機關未予詳查，逕認異議人不依上開通
      知單指定日期到案，裁罰異議人最高額罰鍰並記違規點數一點，即難謂合法。
（五）另依道路交通管理處罰條例第八條第一項第一款規定，違反該條例第十二條至
      第六十八條之規定者，由公路主管機關處罰，而依公路法第三條之規定，公路
      主管機關在直轄市為直轄市政府。本件裁決處分機關為臺北市交通事件裁決所
      ，似與法定主管機關不合，應予檢討改進，併予敘明。
五、從而，本件異議為有理由，原處分應予撤銷，並發交原處分機關責由原舉發機關
    重新送達後，再依法裁決，以為適法。
據上論斷，應依道路交通案件處理法第二十條，裁定如主文。
中      華      民      國      九十三      年    十    月    二十九    日
                                臺灣高雄地方法院交通法庭
                                    法  官  吳俊龍
右正本證明與原本無異。
如不服本裁定，應於裁定送達後五日內，向本院提出抗告狀。
                                    書記官  許麗珠
中      華      民      國      九十三      年    十一  月      四     日
